臺灣臺中地方法院刑事判決　　　　　　　　　　　　九十三年度訴字第二六三八號
　　公　訴　人　臺灣臺中地方法院檢察署檢察官
　　被　　　告　甲○○
　　指定辯護人　本院公設辯護人乙○○
右列被告因違反槍砲彈藥刀械管制條例案件，經檢察官提起公訴（九十三年度偵字第
一六八三一號），本院判決如左：
    主  文
甲○○未經許可，製造可發射子彈具有殺傷力之槍枝，累犯，處有期徒刑伍年肆月，
併科罰金新臺幣貳拾萬元，罰金如易服勞役，以罰金總額與陸個月之日數比例折算。
仿ＦＮ廠半自動手槍製造之改造手槍壹枝（含彈匣貳個，槍枝管制編號000000
0000號）、仿ＧＬＯＣＫ廠二七型半自動手槍製造之改造手槍壹枝（含彈匣壹個
，槍枝管制編號0000000000號）、土造槍管壹枝（以白色貼紙註明槍管者
）均沒收。
    犯罪事實
一、甲○○曾因逃亡、竊盜、違反麻醉藥品管理條例、偽造文書、贓物、恐嚇、偽造
    有價證券等罪，分別經法院判處有期徒刑三年六月、三月、一年八月、八月、六
    月、五月、二年確定，應執行有期徒刑八年，於民國八十五年十一月十一日假釋
    付保護管束，嗣於八十八年間經撤銷假釋，剩餘殘刑三年三月二十三日，另於八
    十七年間犯贓物罪、偽造文書罪，經法院分別判處有期徒刑四月、六月，應執行
    有期徒刑九月確定，與上開殘刑接續執行，甫於九十年九月十一日假釋出監，至
    九十二年五月二十八日未經撤銷假釋執行完畢。詎甲○○明知未經許可不得製造
    槍枝，因與姓名、年籍不詳之人發生嫌隙而亟欲擁槍彈防身，竟基於製造改造槍
    枝之犯意，於九十三年九月二十三日前約一星期左右，陸續至位於臺中市○○路
    附近之跳蚤市場，分別以每把新臺幣（下同）四千五百元、五千元之價格購買具
    有槍枝主要組成零件僅欠缺槍管之仿制式ＦＮ廠半自動手槍製造之金屬玩具槍（
    含彈匣二個）、仿制式ＧＬＯＣＫ廠二七型半自動手槍製造之金屬玩具槍（含彈
    匣一個）各一把，復再於前址之跳蚤市場購買屬得供組成槍枝之主要組成零件之
    土造槍管三支，復於不詳時間，在其所駕駛之車牌號碼二七一五－ＦＸ號自用小
    客車內，將前開二支仿制式半自動手槍製造之玩具手槍，裝上前開已貫通之土造
    金屬槍管而製成具殺傷力之仿ＦＮ廠半自動手槍製造之改造手槍一枝（含彈匣二
    個，槍枝管制編號0000000000號）、仿ＧＬＯＣＫ廠二七型半自動手
    槍製造之改造手槍一枝（含彈匣一個，槍枝管制編號0000000000號）
    。嗣為警因接獲檢舉得知甲○○持有前開改造手槍，並查知甲○○因案遭法院通
    緝，遂於九十三年九月二十三日十一時五十分許，在臺中市○區○○街八六號「
    春天汽車旅館」逮捕甲○○，並由甲○○於其所駕駛之車牌號碼二七一五－ＦＸ
    自用小客車內起出，前開改造手槍二枝及得供組成槍枝使用之槍枝主要組成零件
    土造槍管一支。
二、案經臺中縣警察局和平分局報告臺灣臺中地方法院檢察署檢察官偵查起訴。
    理  由
一、被告甲○○如何於右揭時、地購買欠缺槍管之金屬玩具手槍二枝及土造槍管三支
    ，並將土造槍管裝置於前開仿制式半自動手槍製造之玩具手槍，製成具有殺傷力
    之改造手槍二枝等事實，業據被告於本院審理時坦承不諱，又前開仿ＦＮ廠半自
    動手槍製造之改造手槍一枝（含彈匣二個，槍枝管制編號0000000000
    號）、仿ＧＬＯＣＫ廠二七型半自動手槍製造之改造手槍一枝（含彈匣一個，槍
    枝管制編號0000000000號），經送內政部警政署刑事警察局鑑定結果
    ，認改造點貳貳手槍一枝係仿ＦＮ廠半自動手槍製造之金屬玩具手槍，換裝土造
    金屬槍管改造而成之改造手槍，機械性能良好，可擊發適用之子彈，認具殺傷力
    ；改造奧地利克拉克手槍一枝係由仿ＧＬＯＣＫ廠二七型半自動手槍換裝土造金
    屬槍管（彈室部分為玩具槍之彈室）改造而成之改造手槍，機械性能良好，可擊
    發適用子彈，認具殺傷力，此有內政部警政署九十三年十月六日刑鑑字第○九三
    ○一九八八七四號之槍彈鑑定書一份（偵卷第五四至五八頁）在卷可稽，足認被
    告自白與事實相符，堪可採信。復有扣案之仿ＦＮ廠半自動手槍製造之改造手槍
    一枝（含彈匣二個，槍枝管制編號0000000000號）、仿ＧＬＯＣＫ廠
    二七型半自動手槍製造之改造手槍一枝（含彈匣一個，槍枝管制編號00000
    00000號）、土造槍管一支等為證，本案事證明確，被告前開犯行堪可認定
    。
二、被告雖辯稱：伊係為警臨檢尚未發現伊持有前開槍枝之際，即向員警承坦犯行，
    並取出前開槍枝而自首云云，按對於未發覺之罪自首而受裁判者，減輕其刑，刑
    法第六十二條定有明文。又所謂之發覺係指有偵查犯罪職權之公務員已知悉犯罪
    事實與犯罪人而言（最高法院七十五年臺上字第一六三四號判例參照）。本案被
    告實係因為他人檢舉持有前開槍枝，方為警於九十三年九月二十三日十一時五十
    分許，在臺中市○區○○街八六號「春天汽車旅館」查獲乙節，業據證人趙秉輝
    即逮捕被告之員警證述在卷（本院卷第七六至七九頁），復有指證筆錄影本一份
    （本院卷第八九頁）在卷可參，堪可採信，是被告早已為警查知其有違反槍砲彈
    藥刀械管制條例案件之事實，雖其因另案通緝為警逮捕之際主動交出前開槍枝，
    然依前開之說明，仍與自首之要件未合。故被告所辯伊係自首云云尚無足取。
三、被告分別購買前開玩具手槍二枝（不含槍管）及土造槍管三支，復將其中二支土
    造槍管分別裝置於前開玩具手槍，而製成具有殺傷力之改造手槍二枝，核其所為
    係犯槍砲彈藥刀械管制條例第十一條第一項之未經許可，製造可發射子彈具有殺
    傷力之槍枝罪。又被告未經許可持有土造槍管等槍砲之主要組成零件之犯行，為
    未經許可製造可發射子彈具有殺傷力之槍砲罪之階段行為，不另論罪；其製造可
    發射子彈具有殺傷力之槍枝後，復持有前開改造手槍，其持有之低度行為，應為
    製造之高度行為所吸收，亦不另論罪。被告一次將持有之改造槍管及手槍分別組
    成前開二支具有殺傷力之手槍，為想像競合犯，應依法從一重論以較重之未經許
    可，製造可發射子彈具有殺傷力之槍枝罪。又被告曾因逃亡、竊盜、違反麻醉藥
    品管理條例、偽造文書、贓物、恐嚇、偽造有價證券等罪，分別經法院判處有期
    徒刑三年六月、三月、一年八月、八月、六月、五月、二年確定，應執行有期徒
    刑八年，於八十五年十一月十一日假釋付保護管束，嗣於八十八年間經撤銷假釋
    ，剩餘殘刑三年三月二十三日，另於八十七年間犯贓物罪、偽造文書罪，經法院
    分別判處有期徒刑四月、六月，應執行有期徒刑九月確定，與上開殘刑接續執行
    ，甫於九十年九月十一日假釋出監，至九十二年五月二十八日未經撤銷假釋執行
    完畢等情，有臺灣臺中地方法院檢察署刑案資料查註紀錄表，臺灣高等法院被告
    全國前案紀錄表在卷可參，其於五年以內再犯本件有期徒刑以上之罪，為累犯，
    應依刑法第四十七條之規定加重其刑。爰審酌被告製造槍枝之動機、目的，及製
    造手槍數量為二枝，對社會安全秩序之影響非輕，暨其犯後坦承犯行，態度尚稱
    良好等一切情狀，量處如主文所示之刑，並諭知罰金易服勞役之折算標準。扣案
    仿ＦＮ廠半自動手槍製造之改造手槍一枝（含彈匣二個，槍枝管制編號0000
    000000號）、仿ＧＬＯＣＫ廠二七型半自動手槍製造之改造手槍一枝（含
    彈匣一個，槍枝管制編號0000000000號）、土造槍管一枝（以白色貼
    紙註明槍管者），分別屬槍砲彈藥刀械管制條例所規範之槍砲及槍砲之主要組成
    零件，依法未經許可不得製造、販賣、運輸、轉讓、出租、出借、持有、寄藏、
    意圖販賣而陳列，為違禁物，應依刑法第三十八條第一項第一款宣告沒收。
四、公訴意旨另以，被告於九十三年八月間某日至同年九月二十三日前約一星期止，
    陸續至臺中市○○路附近之跳蚤市場以每顆平均一百五十元之價格購買玩具子彈
    彈殼、彈頭一批等物，再以不詳價格（時間及種類過多已不復記憶）購買大型挫
    刀四支、小型挫刀十五支、鑽頭十三支、各式鉗子五支、小型鑽頭二十一支、小
    型砂輪鑽頭九支、小型電鑽一支、小型砂輪機一支、電鑽頭二顆、鋼珠十八顆、
    梅花開口板手七支、鋸條三支、鐵尺二支、游標尺一支、鐵剪刀一支、螺絲起子
    十支、十字起子八支、一字起子四支、砂紙七張、電源插頭三條、多功能起子一
    組等相關物品後，即在臺中市○區○○街八十六號「春天汽車旅館」二三二號房
    等處，以前開工具，將銅條磨成彈頭，與底火、火藥等物製成口徑為八ＭＭ、八
    ．八ＭＭ及九ＭＭ不等之子彈（均因動能不足而無法擊發），嗣於九十三年九月
    二十三日十一時五十分許，為警在前址拘捕甲○○，並當場在其駕駛之車牌號碼
    二七一五－ＦＸ自用小客車內扣得改造子彈成品十八顆、半成品（彈殼）二十八
    顆（起訴書誤載為十八顆）及前開供改造用工具一批，因認被告另涉犯槍砲彈藥
    刀械管制條例第十二條第五項、第一項之未經許可，製造子彈未遂罪云云。惟按
    按犯罪事實應依證據認定之，無證據不得認定犯罪事實，又不能證明被告犯罪者
    ，應諭知無罪之判決，刑事訴訟法第一百五十四條第二項及第三百零一條第一項
    分別定有明文。次按刑事訴訟法上所謂認定犯罪事實之證據，係指足以認定被告
    確有犯罪行為之積極證據而言；如未能發現相當證據或證據不足以證明，自不能
    以推測或擬制之方法，以為裁判基礎（最高法院二十九年上字第三一○五號、四
    十年台上字第八十六號判例參照）。又刑事訴訟法第一百六十一條已於九十一年
    二月八日修正公布，其第一項規定：檢察官就被告犯罪事實，應負舉證責任，並
    指出證明之方法。因此，檢察官對於起訴之犯罪事實，應負提出證據及說服之實
    質舉證責任。倘其所提出之證據，不足為被告有罪之積極證明，或其指出證明之
    方法，無從說服法院以形成被告有罪之心證，基於無罪推定之原則，自應為被告
    無罪判決之諭知（最高法院九十二年台上字第一二八號判例參照）。公訴人認被
    告涉犯槍砲彈藥刀械管制條例第十二條第五項、第一項之未經許可，製造子彈未
    遂罪，無非係以被告於警詢中之自白與扣案之子彈成品十八顆、半成品二十八顆
    及改造工具一批等為證，訊據被告固坦承持有前開子彈等情不諱，惟堅持否認有
    何製造子彈之犯行，辯稱：子彈是伊買槍管時一起買的，當時買了彈頭與彈殼，
    老闆說這些子彈還不能使用，要伊自己處理，伊回去僅以三秒膠將彈頭與彈殼黏
    起來，扣案之工具係以作監視器維修、組裝用的工具，並非製造子彈所用等語。
(二)、經查被告雖於警詢時稱：克拉克九○型式乙枝含彈匣一個及貝瑞塔點二二型式乙
    枝含彈匣二個，改造子彈成品十八顆、半成品二十八顆皆經伊改造完成云云，惟
    其於同日經移送檢察官訊問時，即改稱：查獲二把改造手槍及彈匣三個，改造子
    彈成品十八顆、半成品二十八顆部分，伊只有改槍管云云（偵卷第四八頁），是
    被告於同日對於是否有製造子彈之情事所述即有不一，復於本院準備程序、審理
    時均坦承其有將土造槍管裝置於改造手槍上，惟一再否認有製造子彈之情事。是
    以，被告就是否確有製造子彈乙節前開所述即有不一，故其於警詢時自白是否詳
    實，要非無疑。又公訴人前開所述之子彈成品十八顆及半成品二十八顆，經送鑑
    定之結果：子彈成品十八顆之部分１、七顆，認均係由玩具金屬彈殼加裝直徑八
    點○ｍｍ土造金屬彈頭改造而成之改造子彈，經採樣二顆試射，均無法擊發，認
    不具殺傷力；２、八顆，認均係玩具子彈（拆解二顆），經檢視，其內不具底火
    及火藥，不具子彈完整結構，認均不具殺傷力；３、一顆，認係土造子彈直徑八
    點八ｍｍ之土造金屬彈頭，經試射，無法擊發，認不具殺傷力；４、一顆，認係
    土造子彈，具直徑九點○ｍｍ土造金屬彈頭，經試射，雖底火可擊發，惟其動能
    甚微，認不具殺傷力；５、一顆，認係玩具子彈，經拆解檢視其內不具底火及火
    藥，不具子彈完整結構，認不具殺傷力。又其中改造子彈彈殼二十八顆（即起訴
    書所載之半成品），認均係金屬玩具彈殼，有內政部警政署九十三年十月六日型
    鑑字第○九三○一九八八七四號之槍彈鑑定書一份在卷可稽，該鑑定書雖指稱，
    其中有七顆加裝有直徑八ｍｍ土造金屬彈頭、一顆加裝有直徑八點八ｍｍ土造金
    屬彈頭、一顆加裝有直徑九點八ｍｍ土造金屬彈頭，惟此僅得證被告確有持有前
    開彈頭，尚難逕而直接推論該彈頭即為被告所製作。另公訴人認被告係以大型挫
    刀四支、小型挫刀十五支、鑽頭十三支、各式鉗子五支、小型鑽頭二十一支、小
    型砂輪鑽頭九支、小型電鑽一支、小型砂輪機一支、電鑽頭二顆、鋼珠十八顆、
    梅花開口板手七支、鋸條三支、鐵尺二支、游標尺一支、鐵剪刀一支、螺絲起子
    十支、十字起子八支、一字起子四支、砂紙七張、電源插頭三條、多功能起子一
    組等工具，在臺中市○區○○街八十六號「春天汽車旅館」二三二號房等處，將
    銅條磨成彈頭，與底火、火藥等物製成口徑為八ＭＭ、八．八ＭＭ及九ＭＭ不等
    之子彈云云，惟觀前開工具為數雖多，惟其僅係一般小型之手工工具，並無車床
    等機械器具，此有前開扣案之工具及卷附之工具照片二張在卷可參（偵卷第三八
    至三九頁），再觀扣案之八ｍｍ、八點八ｍｍ、九點八ｍｍ之土造金屬彈頭呈立
    體圓弧造型，型狀對稱均衡，研磨尚稱精細，此觀扣案之前開子彈暨前開鑑定報
    告所檢附之子彈照片三張自明（偵卷第五七、七八頁）。職是，僅以扣案之前開
    手工工具是否即可精確的研磨製造如鑑定報告書所載直徑八ｍｍ土造金屬彈頭、
    直徑八點八ｍｍ土造金屬彈頭、直徑九點八ｍｍ土造金屬彈頭亦非無疑。
(三)、綜上所述，本件被告被告涉犯槍砲彈藥刀械管制條例第十二條第五項、第一項之
    未經許可，製造子彈未遂罪部分，公訴人所提出之證據或所指出之證明方法，尚
    不足為被告有罪之積極證明，或說服本院形成被告有罪之心證。此外，復查無其
    他積極之證據足資證明被告確有公訴人所指此部分犯行，此部分之犯罪事實即屬
    不能證明，揆諸前開法條及判例意旨之說明，原應諭知無罪之判決，惟公訴人認
    此部分與前開論罪科刑部分有想像競合犯之裁判上一罪關係，爰不另為無罪之諭
    知。
據上論斷，應依刑事訴訟法第二百九十九條第一項前段，槍砲彈藥刀械管制條例第十
一條第一項，刑法十一條前段、第四十七條、第四十二條第三項、第三十八條第一項
第一款，罰金罰鍰提高標準條例第二條，判決如主文。
中      華      民      國  九十四      年    一      月    十九    日
                                臺灣臺中地方法院刑事第十四庭
                                    審判長法  官  楊  真  明
                                          法  官  陳      葳
                                          法  官  劉  逸  成
右正本證明與原本無異。
如不服本判決，應於送達後十日內向本院提出上訴狀（須附繕本），上訴於臺灣高等
法院臺中分院。
                                        書記官
中      華      民      國      九十四      年      一      月   十九   日
附錄論罪科刑法條
槍砲彈藥刀械管制條例第十一條
未經許可，製造、販賣或運輸第四條第一項第一款所稱其他可發射金屬或
子彈具有殺傷力之各式槍砲者，處五年以上有期徒刑，併科新臺幣一千萬
元以下罰金。
未經許可，轉讓、出租或出借前項所列槍砲者，處三年以上十年以下有期
徒刑，併科新臺幣七百萬元以下罰金。
意圖供自己或他人犯罪之用，而犯前二項之罪者，處無期徒刑或七年以上
有期徒刑，併科新臺幣一千萬元以下罰金。
未經許可，持有、寄藏或意圖販賣而陳列第一項所列槍砲者，處一年以上
七年以下有期徒刑，併科新臺幣七百萬元以下罰金。
第一項至第三項之未遂犯罰之。
